【裁判字號】    90,裁,1038
【裁判日期】    901213
【裁判案由】    有關土地登記事務
【裁判全文】
最  高  行  政  法  院  裁  定                    九十年度裁字第一○三八號
    聲  請  人  甲○○
右聲請人因有關土地登記事務事件，對本院中華民國八十九年十月五日八十九年度裁
字第一二一七號裁定聲請再審，本院裁定如左：
    主  文
再審之聲請駁回。
再審訴訟費用由聲請人負擔。
    理  由
按對於本院裁定聲請再審，須具有行政訴訟法第二百七十三條第一項所列各款情形之
一或第二項者，始得為之。本件聲請人聲請再審，並未具體陳明再審事由，即未載明
所依據法條，惟依其陳述內容，無非指陳適用法規顯有錯誤，亦即依首揭法條第一項
第一款聲請再審，合先明。該條第一項第一款所謂「適用法規顯有錯誤者」，係指
原裁判所適用之法規與現行法規有所牴觸或有效之判例解釋有所違反者而言，至於事
實認定錯誤或法律上見解之歧異，不得謂為適用法規顯有錯誤。本件本院八十九年度
裁字第一二一七號裁定（下稱原裁定）係以：本件聲請人於民國八十四年間，就臺北
市○○區○○段三小段四二七地號等土地，向該市中山地政事務所申辦依法院判決回
復所有權登記，經該所通知補正而未補正，予以駁回在案。聲請人迭向行政院、內政
部、臺北市政府及相對人即該府地政處等機關，檢舉或陳情該地政事務所未依規定辦
理，經相對人及該地政事務所多次函復聲請人該案辦理之法律依據、證件，並告知涉
及私權爭執部分須訴請司法機關解決，無法逕行辦理更正之原因。嗣聲請人於八十四
年十一月六日、八十四年十二月二十日及八十五年一月十一日再向行政院及相對人等
提出陳情，相對人先後於八十四年十一月十四日以北市地一字第八四○四一○六四號
、八十四年十一月二十日以北市地一字第00000000號、八十五年一月三日以
北市地一字第八四○四九八三五號、八十五年一月十七日以北市地一字第八五一○一
五五七號等函，指示所屬中山地政事務所查明依法處理逕復，並副知聲請人。聲請人
不服，循序提起本件行政訴訟。經查上開四函，係相對人基於上級機關之立場，指示
所屬地政事務所查明聲請人之陳情事項，該項指示乃機關間之往來函件，屬事實通知
之性質，並非行政機關基於職權，就特定之具體事件，對人民所為發生公法上效果之
單方行政行為，自非行政處分。訴願決定予以程序駁回，再訴願決定遞予維持，洵無
違誤。聲請人復對之提起行政訴訟，難謂合法。況聲請人曾就上開第0000000
0號、第00000000號、第八四○四九八三五號函提起行政救濟，經本院八十
五年度裁字第一二二六號、第一○五三號裁定駁回在案，聲請人又對之提起本件行政
訴訟，亦非法之所許為由，裁定駁回聲請人之訴，核其認事、用法均無違誤。茲聲請
人以原裁定有行政訴訟法第二百七十三條第一項第一款再審事由，無非以：原裁定認
定本件非行政處分，裁定駁回聲請人之訴，有違行政訴訟法第二百十一條至第二百十
六條之規定。況本件相對人違反土地法第四十三條、第六十八條、第六十九條及第一
百三十五條至第一百四十二條之規定，其行為構成違法塗銷及違法移轉，侵害聲請人
所有權、質權、抵押權及土地使用權等物權，自應予以撤銷為其論據。經查，行政訴
訟法第二百十一條至第二百十六條為有關實體判決之規定，與本件原裁定依程序理由
裁定駁回聲請人之訴無涉。至於相對人是否違反土地法第四十三條等規定，則屬實體
法上之問題，亦非原裁定審究之範圍，原裁定自無適用法規錯誤等情，聲請人之主張
，純屬法律上見解上歧異，尚不得作為聲請再審之依據。揆諸首揭說明，本件再審之
聲請，難謂有理由，應予駁回。
據上論結，本件再審之聲請為無理由，爰依行政訴訟法第二百八十三條、第二百七十
八條第二項、第一百零四條、民事訴訟法第九十五條、第七十八條，裁定如主文。
中    華    民    國      九十      年      十二      月      十三      日
                    最 高 行 政 法 院  第 五 庭
                                審 判 長 法  官      廖  政  雄
                                         法  官      趙  永  康
                                         法  官      林  清  祥
                                         法  官      鍾  耀  光
                                         法  官      姜  仁  脩
右  正  本  證  明  與  原  本  無  異
                                         法院書記官  莊  俊  亨
中    華    民    國      九十      年      十二      月      十三      日


司法院資訊處製作；財團法人民間司法改革基金會備份。
